臺灣板橋地方法院交通事件裁定　　　　96年度交聲字第1179號
原處分機關　交通部公路總局臺北區監理所板橋監理站
異　議　人
即受處分人　甲○○
上列受處分人因違反道路交通管理處罰條例事件，對於交通部公
路總局臺北區監理所板橋監理站中華民國96年8 月2 日所為之處
分（原處分案號：板監裁字第裁41-CO0000000號），聲明異議，
本院裁定如下：
    主  文
原處分撤銷。
甲○○不罰。
    理  由
一、按法院受理交通事件，準用刑事訴訟法之規定，道路交通管
    理處罰條例第89條前段定有明文，是最高法院76年臺上字第
    4986號判例：認定犯罪事實所憑之證據，雖不以直接證據為
    限，間接證據亦包括在內；然而無論直接或間接證據，其為
    訴訟上之證明，須於通常一般之人均不致有所懷疑，而得確
    信其為真實之程度者，始得據為有罪之認定，倘其證明尚未
    達到此一程度，而有合理之懷疑存在以致事實審法院無從取
    得有罪之確信時，即應由法院為諭知被告無罪之判決，亦即
    刑事訴訟法上法院認定事實之最重要原則「認定被告有罪，
    就該有罪事實不能有任何之合理懷疑存在」，於法院審理行
    為人違反道路交通管理處罰條例案件時，自當有其適用。易
    言之，法院於審理行為人違反道路交通管理處罰條例案件，
    當踐行完畢調查證據之程序後，為事實之認定時，如就原處
    分機關所認定之行為人違規之事實仍有合理之訴訟上懷疑，
    而無法百分之百確信行為人確有該當於道路交通管理處罰條
    例各該處罰條文之構成要件事實時，即應依訴訟上之待證事
    實「倘有懷疑，則從被告之利益作解釋」之證據法則，作對
    受處分人有利之認定。
二、本件原處分機關認異議人即受處分人甲○○於民國96年7月1
    日下午3時35分許，騎乘車牌號碼MFW-096號重型機車，行經
    臺北縣中和市○○道與中正路589 巷設置有燈光號誌管制之
    交岔路口時，因闖紅燈而為臺北縣政府警察局中和分局警員
    乙○○以受處分人駕駛汽車有違反道路交通管理處罰條例第
    53條第1 項規定之行為予以開單舉發，受處分人向原處分機
    關提出申訴，經原處分機關函請舉發單位調查結果，仍認受
    處分人騎乘機車有上述違規事實，原處分機關乃於96年8 月
    2 日，依道路交通管理處罰條例第53條第1 項、第63條第1
    項第3 款（裁決書漏載第1 項第3 款）、違反道路交通管理
    事件統一裁罰基準表之規定，裁處受處分人罰鍰新臺幣一千
    八百元，並記違規點數三點。
三、訊據受處分人陳燕利固坦承於上揭時間有騎乘車牌號碼MFW-
    096 號重型機車，行經上開路段之事實，惟始終堅詞否認有
    闖紅燈之違規行為，辯稱：舉發員警於執勤所站立之位置，
    並不能看見伊所處車道之紅綠燈號誌，而係以其自己前方之
    燈號作為依據，其前方之燈號轉為紅燈後，在心裡讀秒1 、
    2 、3 後，轉頭看伊所在之車道，見伊機車已行至行人穿越
    道處，即認受處分人有闖紅燈之違規而舉發，惟伊騎車經過
    停止線時燈光號誌仍為綠燈，迨於穿越停止線後行至行人穿
    越道時，燈號始轉換為紅燈，並未闖紅燈等語。經查，證人
    即臺北縣政府警察局中和分局警員乙○○於本院調查時雖結
    證稱：本件舉發時間係於96年7 月1 日下午3 時35分許，地
    點是在臺北縣中和市○○道與中正路589 巷口，伊當時係執
    行交通稽查勤務，就站在北二高橋下號誌燈那裏，該號誌燈
    與受處分人所處車道上之號誌燈為同步，而受處分人從錦和
    路往中和方向行駛至中正路589 巷口時，號誌燈已轉換為紅
    燈，受處分人此時尚未通過停止線，仍持續往前行駛，伊見
    狀始將受處分人攔下稽查填單舉發等語。然證人乙○○於本
    院同日調查時繼之另結證稱：伊係站在北二高橋下的位置，
    從伊所站的位置確實無法看見受處分人所屬車道上之停止線
    ，而受處分人所處車道路口之停止線到枕木型行人穿越道確
    實有一段距離等語，可見舉發員警並未能經目睹而確認受處
    分人於通過路口停止線時，該交岔路口所設置之燈光號誌顯
    示情狀，致無從肯認受處分人即有闖紅燈之違規行為，是受
    處分人對警察之舉發存有錯誤之質疑，尚非無據。況且本件
    受處分人有否闖紅燈之違規行為，觀諸全案卷證，除證人之
    證述外，尚無其他積極證據可資參佐，此證人所證既有如上
    可疑之處，無從達於通常一般之人均不致有所懷疑，而得確
    信其為真實之程度，自應作對受處分人有利之認定，認其所
    為上開辯解尚屬可採。
四、綜上所述，原處分機關所認定受處分人騎乘重型機車有前述
    違規之情事，因本件查無其他積極證據足以證明，自應作對
    受處分人有利之認定，原處分機關未予詳查，遽對受處分人
    為前開裁罰，即難認為允當。本件受處分人之異議為有理由
    ，自應由本院將原處分予以撤銷，並另為不罰之諭知如主文
    第2 項所示，以資適法。
據上論斷，應依道路交通案件處理辦法第20條前段，裁定如主文
。
中　　華　　民　　國　　96　　年　　10　　月　　31　　日
                  交通法庭    法  官  張江澤
以上正本證明與原本無異。
如不服本裁定，應於裁定送達後5日內，向本院提出抗告狀。
                              書記官  林怡秀
中　　華　　民　　國　　96　　年　　10　　月　　31　　日
